臺灣高等法院民事裁定　　　　　　　　100年度非抗字第144號
再抗告人　簡子傑
代 理 人　金鑫律師
上列再抗告人因與相對人簡琦恩間變更子女姓氏事件，對於中華
民國100年9月1日臺灣桃園地方法院100年度家抗字第14號所為裁
定提起抗告，本院裁定如下：
    主  文
原裁定及原法院民國一００年二月二十五日所為九九年度家聲字
第六八八號裁定均廢棄。
    理  由
一、按非訟事件，對於抗告法院之裁定再為抗告，僅得以其適用
    法規顯有錯誤為理由，非訟事件法第45條第3 項定有明文。
    所謂適用法規顯有錯誤，係指裁定違背法規或現存判例解釋
    者，或就其取捨證據所確定之事實適用法規顯有錯誤者而言
    （最高法院80年台上字第1326號、71年台再字第210號、63
    年台上字第880號判例意旨參照）。
二、本件相對人於原法院第一審聲請意旨略以：伊父親即再抗告
    人與母親楊珮玲於離婚訴訟進行中，在民國99年8 月16日經
    原法院和解協議離婚，並約定伊權利義務之行使及負擔由母
    親楊珮玲單獨任之，爾後，伊均與母親共同生活，關係緊密
    ，為伊之利益，爰請求准予變更伊之姓氏為母姓「楊」等語
    。原法院以相對人及其法定代理人即母親楊珮玲，均居住在
    台南縣，其住所地係於台南縣境內，原法院無管轄權，依職
    權以原法院99年度家聲字第688 號裁定將本件移送臺灣臺南
    地方法院。兩造對上開裁定均不服，提起抗告，抗告意旨略
    謂：相對人及法定代理人之戶籍均設在桃園縣桃園市○○○
    街10號，僅因相對人法定代理人楊珮玲脊隨損傷住院治療，
    無法與相對人同住，始將相對人託付其叔叔、嬸嬸等親人照
    料，並短暫居住於臺南，相對人與其法定代理人均無久住臺
    南之意思，應以上開戶籍址為相對人之住所，原法院應有管
    轄權等語。原法院合議庭，以相對人於提起本件聲請時，即
    未居住於上開戶籍址，相對人之居所應為臺南無誤，裁定駁
    回兩造之抗告（下稱原裁定）。再抗告人就原裁定不服，提
    起本件再抗告。
三、再抗告意旨略以：相對人提起本件聲請時，其與法定代理人
    均設籍於桃園縣桃園市○○○街10號，台南僅係暫時避居之
    處所，上開戶籍址方為相對人之住所，並非僅係行政管理之
    便所為戶籍記載之地，原法院應有管轄權，原裁定維持原法
    院99年度家聲字第688 號裁定，駁回再抗告人之抗告，自有
    違背法令之情形等語。
四、經查：按民法第1059條第5項、第1059條之1第2項及第1078
    條第3 項所定變更子女姓氏事件，由子女住所地或居所地之
    法院管轄。數法院俱有管轄權者，由受理在先之法院管轄之
    ，非訟事件法第131條之1第1項、第3條本文分別定有明文。
    又無行為能力人及限制行為能力人，以其法定代理人之住所
    為住所。依一定事實，足認以久住之意思，住於一定之地域
    者，即為設定其住所於該地，民法第21條、民法第20條亦有
    明定。本件相對人提起聲請時，並未居住於桃園縣桃園市○
    ○○街10號之戶籍址，相對人之居所係在臺南，固為兩造所
    不爭執。惟查：本件繫屬時，相對人與其法定代理人均設籍
    於桃園縣桃園市○○○街10號，且據相對人之法定代理人楊
    珮玲陳稱：因楊珮玲日前脊隨損傷住院治療，無法與相對人
    同住，始將相對人託付住在台南縣之叔叔、嬸嬸照料，而短
    暫居住於臺南，相對人與其法定代理人均無久住臺南地區之
    意思，仍應以戶籍址為相對人之住所，楊珮玲回桃園就將相
    對人帶回桃園，住桃園之時間大約一個月一、二次等語（見
    原法院100 年度家抗字第14號卷第6、7頁、第20頁），由此
    可見，本件繫屬時，相對人之居所固在臺南，惟其法定代理
    人楊珮玲不惟設籍於桃園縣桃園市○○○街10號，且其主觀
    上仍認上開戶籍址為其住所。相對人年僅3歲（97年10月2日
    出生，見本院卷第10頁）為無行為能力人，自應以其法定代
    理人之住所為住所。相對人及其法定代理人之住所既均在桃
    園縣，隸屬原法院管轄，揆諸前揭法條及說明，原法院即非
    無管轄權。從而，原法院99年度家聲字第688號裁定認其無
    管轄權，依職權將本件移送臺灣臺南地方法院，自有未洽，
    原裁定駁回再抗告人之抗告，要難謂無適用法規顯有錯誤。
    再抗告人指摘原裁定不當，求予廢棄，為有理由。爰廢棄原
    裁定及原法院99年度家聲字第688號裁定。
五、據上論結，本件再抗告為有理由，爰裁定如主文。
中    華    民    國    100   年    10    月    20    日
                     民事第四庭
                         審判長法  官 張劍男
                               法  官 翁昭蓉
                               法  官 陳靜芬
本件正本證明與原本無異
中    華    民    國   100    年    10    月    20    日
                               書記官 應瑞霞